臺灣士林地方法院刑事裁定
110年度聲判字第105號
聲  請  人
即  告訴人  梁麗武
代  理  人  吳弘鵬律師
被      告  蔡昆佑  （年籍住所均詳卷）
            林酩宸  （年籍住所均詳卷）  
            蔡漢疑  （年籍住所均詳卷）  
上列聲請人因告訴被告殺人未遂案件，不服臺灣高等檢察署檢察
長於民國110年9月17日110年度上聲議字第7525號駁回再議之處
分（原不起訴處分案號：110年度偵字第14713號），聲請交付審
判，本院裁定如下：
    主  文
聲請駁回。
    理  由
壹、程序部分：
一、按告訴人不服上級法院檢察署檢察長或檢察總長認再議為無
    理由而駁回之處分者，得於接受處分書後10日內委任律師提
    出理由狀，向該管第一審法院聲請交付審判；法院認為交付
    審判之聲請不合法或無理由者，應駁回之，而法院為裁定前
    ，得為必要之調查，刑事訴訟法第258條之1第1項、第258條
    之3 第2項前段、第3項分別定有明文。
二、聲請人即告訴人梁麗武以「被告林酩宸、蔡漢疑、蔡昆佑（
    下稱蔡昆佑等3人）與其為鄰居，被告蔡昆佑等3人共同基於
    殺人未遂之犯意，於下列時間地點，為下列行為：㈠被告蔡
    漢疑於民國110年7月12日最近幾日，在家中燒小火，產生二
    氧化碳，使其抵抗力越來越弱，被告蔡昆佑等3人以此毒氣
    殺害聲請人未遂。㈡110年7月4日，被告蔡漢疑晚間在家燒卡
    式瓦斯爐，被告蔡昆佑等3人以此毒氣殺害聲請人未遂。」
    等情，向臺灣士林地方檢察署（下稱士檢）提出告訴，士檢
    檢察官偵查後，認被告蔡昆佑等3人罪嫌不足，於110年8月2
    1日以110年度偵字第14713號為不起訴處分。聲請人不服，
    於法定期間內向臺灣高等檢察署聲請再議，再議意旨略以「
    其於110年9月9日至臺北市立聯合醫院（忠孝院區）接受肺
    部X光檢查，呈右下肺間質性變化等症狀；另佐以其於107年
    12月20日至前揭醫院門診，認有頸椎退化性脊椎炎未伴有脊
    髓病變或神經根病變等症狀，均可以證明蔡昆佑等3人於110
    年7月12日及同年7月4日，在家中燒卡式瓦斯爐，因此產生
    丁烷廢氣，藉此毒氣殺害聲請人未遂」，亦經臺灣高等檢察
    署檢察長認原不起訴處分並無違誤等情，於110年9月17日以
    110年度上聲議字第7525號處分書認再議無理由而駁回再議
    。該駁回再議之處分書寄存送達於聲請人住所地警察機關，
    經聲請人於110年10月2日本人領取，並於110年10月12日委
    任吳弘鵬律師提出刑事聲請交付審判狀，向本院聲請交付審
    判等情，業經本院依職權調閱上開偵查卷宗核閱屬實，並有
    刑事聲請交付審判狀在卷供參，是認聲請人聲請交付審判符
    合刑事訴訟法第258條之1第1項規定，聲請程序係屬適法，
    核先敘明。
貳、實體部分：
一、聲請交付審判意旨略以：
  ㈠其自110年8月20日起至110年10月8日止，不論在家中抑或室
    外，二氧化碳濃度檢測結果多超過大氣中一般潔淨程度350p
    pm，此有其所提二氧化碳檢測濃度結果照片可稽，故被告蔡
    昆佑等3人顯有施放丁烷廢氣之行為。
　㈡又依經驗法則，综合考量被告蔡昆佑等3人長年使用卡式瓦斯
    爐釋放丁烷毒氣及其所測得之二氧化碳濃度超過結果，可認
    在一般情形下，均可導致其右下肺間質性變化症狀，被告蔡
    昆佑等3人上開行為與其所罹患疾病間有相當之因果關係。
    是以，被告蔡昆佑等3人於110年8月20日至110年10月8日均
    持續施放丁烷廢氣，與其右下肺間質性變化症結果有相當因
    果關係，並補充過去已提出之照片為證據；又9月10日其前
    往地檢署之公車上遭跟蹤，放毒者放毒氣至664ppm，其有拍
    到1名女嫌；10月8日在板橋回程捷運拍到毒氣915ppm，8月
    至10月在教會遭放毒氣lOOOppm以上，致其10月10日、10月1
    1日胸悶；住宅區放毒者每日放毒致其胸闊，毒氣較燒卡式
    瓦斯爐嚴重，亦較南港公園及其他所放毒氣嚴重，對面3樓
    游鳴叫已不能行動，如不制止被告將生更多被害人。
　㈢爰依法聲請交付審判等語。　
二、按法院於審查交付審判之聲請有無理由時，得為必要之調查
    ，惟其調查範圍，應以偵查中曾發現之證據為限，不可就聲
    請人新提出之證據再為調查，亦不可蒐集偵查卷以外之證據
    。除認為不起訴處分書所載理由違背經驗法則、論理法則或
    其他證據法則，否則，不宜率予裁定交付審判。且法院裁定
    交付審判，即如同檢察官提起公訴使案件進入審判程序，是
    法院裁定交付審判之前提，必須偵查卷內所存證據已符合刑
    事訴訟法第251 條第1 項規定「足認被告有犯罪嫌疑」，檢
    察官應提起公訴之情形，亦即該案件已經跨越起訴門檻，否
    則，縱或法院對於檢察官所認定之基礎事實有不同判斷，但
    如該案件仍須另行蒐證偵查始能判斷應否交付審判者，因交
    付審判審查制度並無如同再議救濟制度得為發回原檢察官續
    行偵查之設計，法院仍應依同法第258 條之3 第2 項前段規
    定，以聲請無理由裁定駁回。
三、次按犯罪事實應依證據認定之，無證據不得認定其犯罪事實
    ，刑事訟訴法第154條第2項定有明文。再按認定不利於被告
    之事實，須依積極證據，苟積極證據不足為不利於被告事實
    之認定時，即應為有利於被告之認定，更不必有何有利之證
    據；又事實之認定，應憑證據，如未能發現相當之證據，或
    證據不足以證明，自不能以推測或擬制之方法，以為裁判之
    基礎；且告訴人之告訴，係以使被告受刑事訴追為目的，是
    其陳述是否與事實相符，仍應調查其他事實以資審認；認定
    犯罪事實所憑之證據，無論直接或間接證據，其為訴訟上之
    證明，須達於通常一般之人均不致有懷疑，而得確信其為真
    實之程度者，始得據為有罪之認定，倘其證明尚未達到此一
    程度，而有合理之懷疑存在時，尚難為有罪之認定基礎（最
    高法院30年上字第816號、40年台上字第86號、52年台上字
    第1300號、76年台上字第4986號判例參照）。
四、本件聲請人雖以前詞認被告蔡昆佑等3人涉犯殺人未遂罪嫌
    ，並以原不起訴處分及駁回再議處分有上開瑕疵為由，向本
    院聲請交付審判。經查：
　㈠聲請人固指稱被告蔡昆佑等3人共同基於殺人未遂之犯意，由
    被告蔡漢疑於110年7月12日許，在家中燒小火產生二氧化碳
    ，致聲請人抵抗力越來越弱，另於110年7月4日晚間，被告
    蔡漢疑在家燒卡式瓦斯爐產生丁烷廢氣，致其罹患右下肺間
    質性肺炎、脊椎退化性脊椎炎未伴有脊髓病變或神經根病變
    ，被告蔡昆佑等3人以上開毒氣殺害告訴人未遂云云。惟觀
    諸其於偵查中所提照片12張及照片光碟2片（分別附於士檢1
    10年度陳字第47號卷第5頁信封袋，士檢110年度偵字第1471
    3號卷後附證物袋，光碟照片拍攝時間分別為110年6月1日起
    至110年7月6日、110年7月8日起至110年8月30日止），均查
    無被告蔡昆佑等3人有何使用卡式瓦斯爐產生丁烷廢氣、燒
    小火或其他施放毒氣行為。復觀聲請人所提臺北市聯合醫院
    （忠孝院區）診斷證明書（見臺灣高等檢察署110年度上聲
    議字第7525號卷第4頁至第5頁），其上雖記載「右下肺間質
    性肺炎、脊椎退化性脊椎炎未伴有脊髓病變或神經根病變」
    ，然無從認定上開疾病係被告蔡昆佑等3人行為所致。況二
    氧化碳成因多端，人潮擁擠、汽車排放廢氣、工業污染或通
    風不佳均可能導致二氧化碳濃度提高，自無從以聲請人自行
    檢測二氧化碳濃度結果推認係被告蔡昆佑等3人有何使用卡
    式瓦斯爐產生丁烷廢氣、燒小火或其他施放毒氣行為。從而
    ，聲請人所指被告蔡昆佑等3人以燃燒卡式瓦斯爐、燒小火
    之方式釋放丁烷廢氣等有毒氣體殺害聲請人未遂等節，乃係
    聲請人憑其自行檢測二氧化碳濃度之結果及上開診斷證明書
    ，再本於其個人分析、解讀而成之意見，並以此作為被告蔡
    昆佑等3人涉犯殺人未遂罪嫌之依據，核屬聲請人主觀臆測
    之詞，即難遽採。
　㈡聲請人另主張其自110年8月20日起至110年10月8日止，於家
    中或室外測得二氧化碳濃度均高於潔淨程度350ppm，故被告
    蔡昆佑等3人確有施放丁烷廢氣行為，依經驗法則可認其右
    下肺間質性變化症狀與被告蔡昆佑等3人上開行為有因果關
    係，且其於9月10日至10月間多次遭跟蹤施放毒氣云云。然
    依聲請人偵查中所提照片及照片光碟，截至110年8月30日止
    ，均無從執以認定被告蔡昆佑等3人有何使用卡式瓦斯爐產
    生丁烷廢氣、燒小火或施放毒氣行為，業如前述，聲請人執
    此反覆爭執，亦無理由。至於聲請人所提110年9月1日起至1
    10年10月8日止之二氧化碳濃度檢測結果照片，並主張被告
    蔡昆佑等3人持續施放丁烷廢氣、跟蹤施放毒氣云云，在本
    件偵查階段中既未曾提出，依所示說明，即非本院得以審
    酌，併此敘明。
　㈢從而，本案除聲請人指訴外，無其他積極證據足以認定被告
    蔡昆佑等3人涉有殺人未遂犯行，聲請人請求交付審判，即
    非有據。
五、綜上所述，本件依卷存證據尚無從認定被告蔡昆佑等3人有
    聲請人所指上開罪嫌，自難認本案依偵查卷內所存證據已跨
    越起訴門檻，原不起訴處分書及駁回再議處分書就卷內證據
    詳為調查後，認無積極證據足認被告蔡昆佑等3人涉有上開
    罪嫌，犯罪嫌疑尚屬不足，而分別為不起訴處分、駁回再議
    聲請處分，核其證據取捨、事實認定之理由，尚無違背經驗
    法則、論理法則及證據法則之情事，本院因認本案並無得據
    以交付審判之事由存在，聲請人聲請交付審判為無理由，應
    予駁回。
據上論斷，應依刑事訴訟法第258條之3第2項前段，裁定如主文
。
中　　華　　民　　國　　111 　年　　1 　　月　　25　　日
            刑事第一庭審判長法  官  陳明偉
                            法  官  邰婉玲
                            法  官  鍾  晴
以上正本證明與原本無異。
如不服本裁定，應於送達後5日內，向本院提出抗告狀。
因疫情而遲誤不變期間，得向法院聲請回復原狀。
                            書記官  李欣頻
中　　華　　民　　國　　111 　年　　1 　　月　　25　　日